ACORDAO-COMPLETO-2535357

ACÓRDÃO 2541/2022 ATA 14/2022 - PRIMEIRA CÂMARA

VISTOS, relatados e discutidos estes autos de recurso de reconsideração interposto por Eugênio Paccelli Trigueiro Pereira contra o Acórdão 6320/2020-TCU-Primeira Câmara, que, entre outros, julgou suas contas irregulares, condenou-o solidariamente em débito e aplicou-lhe a multa prevista no art. 57 da Lei 8.443/1992 no valor de R$ 165.000,00;
ACORDAM os Ministros do Tribunal de Contas da União, reunidos em Sessão de 1ª Câmara e diante das razões expostas pelo Relator, em: 
9.1. conhecer do presente recurso de reconsideração interposto por Eugênio Paccelli Trigueiro Pereira contra o Acórdão 6320/2020-TCU-Primeira Câmara, em face da observância dos requisitos de admissão tratados nos arts. 32, inciso I, e 33 da Lei 8.443/1992, c/c o art. 285 do RITCU, para, no mérito, dar-lhe provimento, de sorte a anular o Acórdão 6320/2020-TCU-Primeira Câmara apenas em relação ao recorrente, com a devolução dos autos ao Relator a quo para prosseguimento do feito;
9.2. notificar o recorrente da presente decisão.

Recurso de reconsideração interposto contra o Acórdão 6.320/2020-1ª Câmara que, entre outros, julgou as contas do responsável irregulares, condenou-o solidariamente em débito e aplicou-lhe a multa prevista no art. 57 da Lei 8.443/1992.

Primeira Câmara

Entidades/Órgãos do Governo do Estado da Paraíba.

3. Recorrente: Eugênio Paccelli Trigueiro Pereira (XXX.996.854-XX).

13.1. Ministro presente: Vital do Rêgo (Relator).
13.2. Ministros-Substitutos convocados: Augusto Sherman Cavalcanti (na Presidência) e Weder de Oliveira.

VITAL DO RÊGO

Ministro Benjamin Zymler.

Adoto como relatório a instrução de mérito elaborada no âmbito da Secretaria de Recursos - Serur (peça 109) , que contou com a anuência do escalão gerencial daquela unidade técnica (peças 110 e 111) , bem como com a aquiescência do representante do MPTCU que atuou no feito, peça 112, a seguir transcrita com os ajustes de forma pertinentes:
INTRODUÇÃO
Trata-se de recurso de reconsideração interposto por Eugênio Paccelli Trigueiro Pereira (peça 66) , contra o Acórdão 6320/2020-TCU-Primeira Câmara (peça 35) , da relatoria do Ministro Benjamin Zymler, que apresenta o seguinte teor: 
	Vistos, relatados e discutidos estes autos de processo de tomada de contas especial instaurada pela Financiadora de Estudos e Projetos (Finep) em face da reprovação parcial da prestação de contas dos recursos repassados por força do Convênio 01.10.0526.00,
	ACORDAM os Ministros do Tribunal de Contas da União, reunidos em sessão da Primeira Câmara, ante as razões expostas pelo relator, em:
	9.1. com fundamento nos arts. 1º, inciso I, 16, inciso III, alíneas "b" e "c", da Lei 8.443/1992 c/c os arts. 19 e 23, inciso III, da mesma Lei, e com os arts. 1º, inciso I, 209, incisos II e III, 210 e 214, inciso III, do RITCU, julgar irregulares as contas de Eugênio Paccelli Trigueiro Pereira (XXX.996.854-XX) , Roberto Maia Cavalcanti (XXX.812.684-XX) e da Fundação José Américo (08.667.750/0001-23) , condenando-os ao pagamento da quantia abaixo discriminada, com a fixação do prazo de 15 (quinze) dias, a contar das notificação, para comprovarem, perante o Tribunal (art. 214, inciso III, alínea "a", do RITCU) , o recolhimento da dívida aos cofres da Financiadora de Estudos e Projetos (Finep) , atualizada monetariamente e acrescida dos juros de mora, calculados a partir da data indicada até a do efetivo recolhimento, na forma prevista na legislação em vigor: 
	Data
	Valor (R$) 

	11/7/2012
	501,50

	11/7/2012
	501,50

	11/7/2012
	1.103,00

	15/12/2010
	6.278,70

	27/12/2011
	59.031,00

	30/3/2012
	1.655,70

	30/3/2012
	614,00

	10/4/2012
	10.000,00

	10/4/2012
	2.400,00

	30/4/2012
	39.532,00

	1º/12/2010
	71.000,00

	23/11/2011
	66.550,26

	30/01/2012
	121,48

	1º/2/2012
	3.777,34

	27/3/2012
	91,11

	30/3/2012
	46.320,00

	10/4/2012
	26.690,00

	10/4/2012
	17.935,00

	25/7/2012
	910,00

	6/2/2010
	3.981,90

	6/2/2010
	946,05

	11/5/2011
	5.100,00

	8/6/2011
	99.120,85

	3/8/2011
	399.662,76

	28/11/2011
	80.000,00

	27/12/2011
	29.998,00

	2/7/2012
	108.500,00

	2/7/2012
	12.300,00

	Total
	1.094.662,15

	9.2. aplicar aos srs. Eugênio Paccelli Trigueiro Pereira (XXX.996.854-XX) e Roberto Maia Cavalcanti (XXX.812.684-XX) e à Fundação José Américo (08.667.750/0001-23) multa no valor de R$ 165.000,00 (cento e sessenta e cinco mil reais) , nos termos do art. 57 da Lei 8.443/1992 c/c art. 267 do RITCU, fixando-lhes o prazo de quinze dias, a contar das notificações, para comprovar, perante o Tribunal (art. 214, inciso III, alínea "a", do RITCU) , o recolhimento da dívida aos cofres do Tesouro Nacional, atualizada monetariamente desde a data do presente acórdão até a data do efetivo recolhimento, se for paga após o vencimento, na forma da legislação em vigor;
	9.3. autorizar, nos termos do art. 28, inciso II, da Lei 8.443/1992, a cobrança judicial das dívidas, caso não sejam atendidas as notificações;
	9.4. autorizar, caso solicitado, o pagamento das dívidas em até 36 (trinta e seis) parcelas mensais e consecutivas, nos termos do art. 26 da Lei 8.443/1992 c/c o art. 217 do RITCU, fixando o prazo de 15 (quinze) dias, a contar do recebimento da notificação, para comprovação perante o Tribunal do recolhimento da primeira parcela, e de 30 (trinta) dias, a contar da parcela anterior, para comprovação do recolhimento das demais parcelas, devendo incidir sobre cada valor mensal, atualizado monetariamente, os juros de mora devidos, na forma prevista na legislação em vigor;
	9.5. alertar aos responsáveis que a inadimplência de qualquer parcela acarretará o vencimento antecipado do saldo devedor;
	9.6. dar ciência da presente deliberação ao Procurador-Chefe da Procuradoria da República no Estado da Paraíba, nos termos do § 3º do art. 16 da Lei 8.443/1992 c/c o § 7º do art. 209 do RITCU; e
	9.7. dar ciência do presente acórdão aos responsáveis, à Finep e ao Ministério da Ciência, Tecnologia, Inovações e Comunicações.
HISTÓRICO 
2.	A presente tomada de contas especial (TCE) foi instaurada pela Financiadora de Estudos e Projetos (Finep) , empresa pública vinculada ao Ministério da Ciência, Tecnologia, Inovações e Comunicações, em desfavor da Fundação José Américo (FJA) e de seus ex-dirigentes, Eugênio Pacelli Trigueiro Pereira e Roberto Maia Cavalcanti, em virtude da reprovação parcial da prestação de contas do Convênio 01.10.0526.00 (peça 2, p. 34-50) .
3.	Referido convênio, celebrado entre a Finep e a FJA, com a interveniência e cofinanciamento da empresa privada Nanox Tecnologia S.A., contou com recursos do Fundo Nacional de Desenvolvimento Científico e Tecnológico, repassados em parcela única, em 23/11/2010, no montante de R$ 1.637.950,00 (peça 2, p. 578- 593) , e tinha por objeto a execução do projeto intitulado "Rede Interdisciplinar de Nanocompósitos", nos termos do plano de trabalho aprovado (peça 2, p. 54-88) .
4.	A vigência do ajuste, cujo extrato no Diário Oficial da União foi publicado em 16/11/2010, era de até 24 meses, e o prazo para a prestação de contas, de até 60 meses da data do término da vigência (peça 2, p. 37) .
5.	O convenente encaminhou a prestação de contas final, acompanhada de relatórios técnico e financeiro, em 16/1/2013 (peça 2, p. 95-106) . A prestação de contas técnica final foi aprovada pela Finep. Contudo, quanto ao relatório financeiro, foram suscitadas pendências que não foram esclarecidas pela FJA e pelos seus ex-dirigentes. Assim, o Relatório do Tomador de Contas 6/2018 concluiu pela reprovação da prestação de contas e impugnação total dos recursos repassados.
6.	No âmbito desta Corte de Contas, a SecexTCE ratificou a atribuição das responsabilidades efetuada pela Finep (peça 6) , porém, quanto ao valor do débito, entendeu que este deveria corresponder ao montante efetivamente quantificado pela Finep, de R$ 1.094.622,15, tendo em vista que as contratações diretas sem observância dos pressupostos legais não representam, necessariamente, dano ao erário.
7.	Promovidas as citações dos responsáveis, todos eles mantiveram-se silentes. Destarte, ante a inexistência, nos autos, de elementos capazes de comprovar a boa e regular aplicação dos recursos mencionados, a unidade técnica propôs o julgamento pela irregularidade das contas, com imputação de débito solidário e aplicação de multa. A proposta, seguida pelo Parquet especializado, foi acolhida pelo relator, sendo o processo julgado conforme Acórdão 6320/2020-TCU-Primeira Câmara (peça 36) , na forma transcrita na seção "Introdução".
8.	Inconformado, Eugênio Pacelli Trigueiro Pereira interpôs recurso de reconsideração (peça 66) , cujas razões recursais passam a ser analisadas a seguir. 
EXAME DE ADMISSIBILIDADE
9.	Ratifica-se a proposta pelo conhecimento do recurso de reconsideração formulada por esta Secretaria de Recursos, no exame de peça 67, com efeito suspensivo, a qual teve anuência do Ministro Vital do Rêgo, por meio do despacho de peça 90.
10.	No citado despacho, o Ministro Vital do Rêgo estendeu também aos demais responsáveis condenados solidariamente os efeitos suspensivos decorrentes da interposição do recurso em exame.
EXAME TÉCNICO
11.	Delimitação
11.1.	O objeto do recurso de reconsideração em apreço consiste em verificar a procedência dos argumentos do recorrente no sentido de que:
	a) conforme fixado recentemente pelo Supremo Tribunal Federal (STF) , no caso em apreço, ocorreu a prescrição das pretensões punitiva e de ressarcimento do TCU, haja vista o transcurso de mais de 5 anos, pois:
a.1) o termo final do convênio foi dia 8/11/2012 e, portanto, o prazo para prestação de contas final foi 7/1/2013 (peça 66, p. 1) ;
a.2) a presente tomada de contas especial foi instaurada em 11/1/2018, sendo que dela tomou ciência em 18/1/2018 (peça 66, p. 3) ; e
a.3) somente veio a ser citado, por meio de edital, em 28/1/2020 (peça 66, p. 3) ;
	b) a sua citação incorreu em vícios insanáveis, que conduzem a sua nulidade e a dos atos que a sucederam, inclusive do acórdão recorrido (peça 66, p. 6) ;
	c) na primeira tentativa de citação, os Correios informaram que o destinatário "mudou-se". Em seguida, foi citado em endereço com número inexistente. Diante do insucesso da citação por ofício nas duas primeiras tentativas, o TCU promoveu sua citação via edital, desrespeitando as regras constantes da Resolução TCU 170/2004 (peça 66, p. 7) ; e
	d) a invalidade da sua citação prejudicou o exercício do seu direito à ampla defesa e ao contraditório, além de comprometer a apuração dos fatos e o seu julgamento, o que reforça a necessidade de declaração da sua nulidade (peça 66, p. 8-10) .
11.2.	Com base nesses argumentos, o responsável requer, preliminarmente, seja reconhecida a prescrição das pretensões de ressarcimento e de aplicação de punições pessoais a ele dirigidas e, no mérito, seja reconhecida a nulidade da citação e de todos os atos dela decorrentes.
12.	Da prescrição 	
12.1.	No exame da prescrição, a Serur tem adotado os entendimentos detalhados na peça 108, que contém estudo e pronunciamentos anteriores da secretaria sobre o tema. Nessas manifestações estão desenvolvidas as seguintes premissas, que serão utilizadas no presente exame: 
	a)  ao julgar o RE 636.886, o STF conferiu nova interpretação ao art. 37, § 5º, da Constituição Federal, fixando a tese de que "é prescritível a pretensão de ressarcimento ao erário fundada em decisão de Tribunal de Contas";
	b)  as pretensões punitiva e de ressarcimento devem observar o mesmo regime na atividade de controle externo, dado o objetivo comum da prescrição, de fixar prazo para o Tribunal de Contas agir, para caracterizar o ilícito, identificar seu autor, dimensionar as consequências da conduta e impor as consequências legais, independentemente de tais consequências terem natureza punitiva ou ressarcitória;
	c)  até que sobrevenha norma específica, entende-se que a prescrição das pretensões punitiva e de ressarcimento, no processo de controle externo, deve observar o regime Lei 9.873/1999, na linha dos recentes pronunciamentos do STF a respeito. Assim, sem prejuízo de se realizar o exame da prescrição também segundo o prazo decenal previsto no Código Civil, o critério adotado, na formulação da proposta de encaminhamento, será o da Lei 9.873/1999.   
Análise da prescrição segundo os critérios do Acórdão 1441/2016-TCU-Plenário
12.2.	No que se refere à pretensão punitiva, o TCU tem tradicionalmente aplicado os critérios definidos no Acórdão 1441/2016-TCU-Plenário, que, em incidente de uniformização de jurisprudência, orientou-se pela aplicação do Código Civil e definiu, em linhas gerais, que a prescrição da pretensão punitiva subordina-se ao prazo geral de dez anos (Código Civil, art. 205) , contado a partir da data da ocorrência do fato e interrompido pelo ato que ordenar a citação, a audiência ou a oitiva da parte.
12.3.	Entre outras razões que justificaram a adoção desse critério destaca-se a de que o citado dispositivo constitui uma cláusula geral a ser empregada sempre que a pretensão for prescritível, mas a lei não estabelecer um prazo específico, como na hipótese.
12.4.	Aplicando essas balizas ao caso em exame, verifica-se que o próprio Tribunal, no relatório do Acórdão 6320/2020-TCU-Primeira Câmara (peça 37) , reconheceu que não havia ocorrido a prescrição da multa. Isso porque, pelo critério adotado comumente segundo o qual o termo inicial do prazo prescricional é a data limite para a apresentação da prestação de contas pelo aplicador dos recursos, no caso vertente, apesar de não ter ficado documentada a data exata do prazo final para esse mister, pode-se afirmar que essa data é posterior à data da publicação do extrato do convênio na imprensa oficial, em 16/11/2010 (peça 2, p. 34) , não sendo anterior à 14/10/2010, quando foi apresentado à Finep um formulário de dados cadastrais pelo proponente (peça 2, p. 33) . Assim, tendo em vista que a citação foi ordenada em 8/7/2019 (peça 9) , o prazo prescricional se encontra em plena fluência. 
12.5.	Considerando a premissa de que as pretensões punitiva e de ressarcimento se submetem ao mesmo regime, conclui-se que não ocorreu a prescrição para a aplicação de multa e para a condenação ao ressarcimento, caso fossem adotados, para ambos os fins, os parâmetros definidos no Acórdão 1441/2016-TCU-Plenário.
Análise da prescrição pelo regime da Lei 9.873/1999 
12.6.	Adotando-se as premissas fixadas na Lei 9.873/1999 ao caso em exame, e considerando-se o prazo geral, de cinco anos, observa-se que não ocorreu a prescrição. Para tanto, é preciso considerar os seguintes parâmetros: 
a) Termo inicial: 
12.7.	A Lei 9.873/1999, art. 1º, parte final, traz previsão expressa a respeito do início do prazo de prescrição, que deve ser contado da prática do ato ou, em se tratando de infração de caráter permanente ou continuado, "do dia em que tiver cessado" a permanência ou a continuidade. 
12.8.	Na hipótese em exame, trata-se de recursos transferidos por força de convênio cujas contas foram julgadas irregulares, após a entrega da prestação de contas extemporânea. Assim, há de se ter como termo inicial da prescrição a data da entrega da prestação de contas extemporânea, 16/1/2013 (peça 2, p. 95-106) , ou a data do primeiro ato de apuração do fato (a que ocorrer primeiro) . 
12.9.	O primeiro ato de apuração do fato ocorreu em 4/4/2014, quando foi recebida a carta expedida pela Finep que solicitou a regularização da prestação de contas (peça 2, p. 117-120) . Logo, o termo inicial do prazo de prescrição, no caso, é 16/1/2013.
b) Prazo:
12.10.	A Lei 9.873/1999 apresenta um prazo geral, de cinco anos (art. 1º) , e um prazo especial, previsto no art. 1º, § 2º, a saber: "quando o fato objeto da ação punitiva da Administração também constituir crime, a prescrição reger-se-á pelo prazo previsto na lei penal". Porém, o Superior Tribunal de Justiça possui sólida jurisprudência no sentido de que a "pretensão punitiva da Administração Pública em relação à infração administrativa que também configura crime em tese somente se sujeita ao prazo prescricional criminal quando instaurada a respectiva ação penal" (REsp 1116477/DF, relator Min. Teori Albino Zavascki, 1ª Turma, DJe 22/8/2012; MS 15462/DF, relator Min. Humberto Martins, 1ª Seção, DJe 22/3/2011; e MS 14446/DF, relator Min. Napoleão Nunes Maia Filho, 3ª Seção, DJe 15/2/2011, entre outros) .
12.11.	Como não se tem notícia da propositura de ação penal contra os responsáveis acerca dos fatos de que se trata no presente processo, fica afastada essa possibilidade. Dessa forma, será considerado o prazo geral de cinco anos.   
c) Interrupções por atos inequívocos de apuração dos fatos: 
12.12.	No regime da Lei 9.873/1999, a prescrição se interrompe "por qualquer ato inequívoco, que importe apuração do fato" (art. 2º, II) , conforme a seguir: 
1) em 4/4/2014: Carta protocolo 002.475 à peça 2, p. 117-120: solicita regularização da prestação de contas;
2) em 22/2/2016: Carta protocolo 001.542 à peça 2, p. 124: informa aprovação do Relatório Técnico Final;
3) em 23/3/2016: Edital de Notificação 7/2016 (peça 2, p. 125-126) : notifica a FJA para apresentar defesa ou recolher o valor correspondente às irregularidades detectadas;
4) em 6/4/2016: Carta protocolo 003.734 à peça 2, p. 164-169 (AR de p. 181) : reitera solicitação de regularização da prestação de contas;
5) em 7/4/2016: 
	5.1) Carta protocolo 003.733 à peça 2, p. 146-151 (AR de p. 162) : reitera solicitação de regularização da prestação de contas;
	5.2) Carta protocolo 003.735 à peça 2, p. 182-187 (AR de p. 198) : reitera solicitação de regularização da prestação de contas;
6) em 8/4/2016:
	6.1) Carta protocolo 003.745 à peça 2, p. 236-241 (AR de p. 252) : reitera solicitação de regularização da prestação de contas;
	6.2) Carta protocolo 003.755 à peça 2, p. 328-333 (AR de p. 345) : reitera solicitação de regularização da prestação de contas
7) em 11/4/2016:
	7.1) Carta protocolo 003.743 à peça 2, p. 200-205 (AR de p. 217) : reitera solicitação de regularização da prestação de contas;
	7.2) Carta protocolo 003.746 à peça 2, p. 254-260 (AR de p. 273) : reitera solicitação de regularização da prestação de contas;
	7.3) Carta protocolo 003.753 à peça 2, p. 292-297 (AR de p. 309) : reitera solicitação de regularização da prestação de contas;
	7.4) Carta protocolo 003.754 à peça 2, p. 310-315 (AR de p. 327) : reitera solicitação de regularização da prestação de contas;
8) em 14/4/2016: Carta protocolo 004.123 à peça 2, p. 411-413 (AR de p. 420) : reitera solicitação de regularização da prestação de contas
9) em 6/8/2016: Carta protocolo 003.732 à peça 2, p. 127-133 (AR de p. 145) : reitera solicitação de regularização da prestação de contas;
10) em 17/1/2017:
	10.1) Carta protocolo 000.488 à peça 2, p. 435-441 (AR de p. 452) : reitera solicitação de regularização da prestação de contas;
	10.2) Carta protocolo 000.489 à peça 2, p. 453-458 (AR de p. 470) : reitera solicitação de regularização da prestação de contas;
11) em 17/1/2018: Carta protocolo 000.416 à peça 2, p. 540-542 (AR de p. 545) : comunica instauração de tomada de contas especial;
12) em 18/1/2018: Carta protocolo 000.413 à peça 2, p. 522-524 (AR de p. 527) : comunica instauração de tomada de contas especial;
13) em 23/2/2018: Extrato de Edital Notificação por Edital 31/2018 (peça 2, p. 566) : notifica da instauração de tomada de contas especial;
14) em 9/3/2018: Relatório do Tomador de Contas TCE 006/2018 (peça 2, p. 578-590) ;
15) em 23/3/2018: Parecer de Auditoria 20/2018 (peça 2, p. 596-597) ;
16) em 27/8/2018: Relatório de Auditoria 811/2018 (peça 2, p. 602-604) e Cerificado de Auditoria 811/2018 (peça 2, p. 606-607) ;
17) em 10/9/2018: Parecer do Dirigente de Controle Interno 811/2018 (peça 2, p. 608-609) ; 
18) em 25/9/2018: Pronunciamento Ministerial (peça 5) ; e
19) em 5/10/2018: autuação da TCE no TCU.
d) Interrupção pela citação do responsável: 
12.13.	A prescrição também é interrompida "pela notificação ou citação do indiciado ou acusado, inclusive por meio de edital", nos termos do art. 2º, I, da Lei 9.873/1999. E, no regime dessa lei, a interrupção se dá pela citação propriamente dita, e não pelo despacho que a ordena. Com esse fundamento, houve a interrupção em 20/8/2019, com a citação de Roberto Maia Cavalcanti, por meio do Ofício 6488/2019-SecexTCE (peça 15, AR à peça 16) , e em 28/1/2020, com a citação por edital da Fundação José Américo e de Eugênio Paccelli Trigueiro (peças 26 e 27) . 
e) Interrupção pela decisão condenatória recorrível: 
12.14.	Por fim, a prescrição também se interrompe "pela decisão condenatória recorrível" (art. 2º, III, da Lei 9.873/1999) . Com esse fundamento, houve a interrupção em 2/6/2020, data da sessão em que foi proferido o acórdão condenatório (peça 35) . Essa interrupção é relevante, por estabelecer prazo para julgamento do recurso. 
f) Da prescrição intercorrente: 
12.15.	Nos termos do art. 1º, § 1º, da Lei 9.873/1999, opera-se a prescrição intercorrente se o processo ficar paralisado por mais de três anos, aguardando "julgamento ou despacho". 
12.16.	Note-se que há uma correlação entre essa hipótese e as causas de interrupção da prescrição do art. 2º. Com efeito, uma vez interrompida a prescrição por alguma das hipóteses do art. 2º, o processo não pode ficar inativo, sem qualquer inovação processual relevante, por mais de três anos. 
12.17.	Trata-se de prazo específico, não se aplicando nem o prazo geral de cinco anos nem o prazo especial, da lei penal (§ 2º) . A finalidade da prescrição intercorrente, com seu prazo próprio, é a de assegurar a eficiência e celeridade nas apurações administrativas. Seria contrário a essa finalidade a paralisação injustificada do processo por período maior que o triênio estabelecido para a hipótese.
12.18.	A extrapolação do prazo de três anos, sem inovação relevante no processo, pode configurar negligência. Por isso, além de se operar a prescrição, deve-se promover a "apuração da responsabilidade funcional decorrente da paralisação, se for o caso". 
12.19.	Em muitas situações o exame da prescrição intercorrente pode ficar prejudicado nos processos já em tramitação no TCU. Como a ação de ressarcimento era considerada imprescritível, as peças que compõem a tomada de contas especial, elencadas no art. 10 da Instrução Normativa-TCU 71/2012, não contemplam informações pormenorizadas quanto ao andamento do processo na fase interna, o que pode prejudicar a análise de eventual paralisação por mais de três anos. 
12.20.	Assim, caso o tribunal venha a adotar a sistemática da Lei 9.873/1999 para aferir a prescrição, convém avaliar, oportunamente, a possibilidade de ajustes na IN-TCU 71/2012, para que as tomadas de contas especiais encaminhadas ao tribunal contemplem informações sobre as interrupções ocorridas na fase interna do procedimento (como, por exemplo, declaração do órgão instaurador da TCE, de que o processo não ficou paralisado por mais de três anos, na forma do art. 1º, § 1º, da citada lei) . 
12.21.	Especificamente quanto a esta TCE, as causas de interrupção elencadas acima permitem evidenciar que o processo teve andamento regular, não operando a prescrição intercorrente.
g) Conclusão pelo regime da Lei 9.873/1999
12.22.	Independentemente da existência de outras causas interruptivas não elencadas acima (citações no âmbito administrativo, tentativas de solução conciliatória etc.) , cujo levantamento não se fez necessário, observa-se, pelos eventos indicados, que em nenhum momento transcorreu prazo suficiente para se operar a prescrição, tomando-se por referência a Lei 9.873/1999, tida pelo STF como norma regente da prescrição da pretensão punitiva pelo TCU.
12.23.	 Partindo-se da premissa de que a pretensão de ressarcimento segue as mesmas balizas, enquanto não houver norma específica a respeito, a demonstração da não ocorrência da prescrição punitiva impõe, como consequência, a conclusão de que também viável a condenação ao ressarcimento do prejuízo apurado nos autos, adotando-se como referência a Lei 9.873/1999, tida pelo STF como norma regente da prescrição da pretensão punitiva pelo TCU. 
13.	Da citação do responsável 	
13.1.	Demonstrado que, no caso em apreço, não ocorreu a prescrição, seja da multa aplicada ao recorrente ou do débito que lhe foi imputado, passa-se a análise dos argumentos apresentados por ele relativos à citação promovida pelo TCU.
13.2.	Como visto, o recorrente alega que a sua citação está eivada de vícios e, portanto, deve ser declarada nula, assim como todos os atos posteriores praticados no processo, entre eles o acórdão recorrido. De acordo com ele, os vícios inerentes à sua citação prejudicaram o seu direito ao contraditório e à ampla defesa e comprometeram a apuração dos fatos, bem como o seu julgamento (peça 66, p. 6-10) .
13.3.	Veremos adiante que tais argumentos merecem ser acolhidos, pois, a citação do responsável realizada por edital, conforme alegado, se mostrou prematura. A transcrição abaixo do relatório do Acórdão 6320/2020-TCU-Primeira Câmara (peça 37) demonstra as condições que teriam justificado a realização da sua citação via edital.
16. O eminente relator, em singelo despacho (peça 9) , determinou a realização da citação nesses exatos moldes, o que foi operado pela unidade técnica responsável pelas comunicações processuais (peça 30) , usando bases de dados de sistemas corporativos à disposição do TCU: 
	Comunicação
	Data da expedição
	Destinatário
	Resultado

	Ofício 6486/2019-SecexTCE (peça 13) 
	15/08/2019
	Fundação José Américo
	Devolvido - Mudança (peça 17) 

	Ofício 6487/2019-SecexTCE (peça 14) 
	15/08/2019
	Eugênio Paccelli Trigueiro Pereira
	Devolvido - Mudança (peça 18) 

	Ofício 6488/2019-SecexTCE (peça 15) 
	15/08/2019
	Roberto Maia Cavalcanti
	20/08/2019 (peça 16) 

	Ofício 10908/2019-Secomp-4 (peça 22) 
	28/11/2019
	Fundação José Américo
	Devolvido - Mudança (peça 24) 

	Ofício 10910/2019-Secomp-4 (peça 23) 
	28/11/2019
	Eugênio Paccelli Trigueiro Pereira
	Devolvido -Número inexistente (peça 25) 

	Edital 0040/2020-Secomp-4 (peça 26) 
	24/01/2020
	Fundação José Américo
	Publicação em 28/01/2020

	Edital 0041/2020-Secomp-4 (peça 27) 
	24/01/2020
	Eugênio Paccelli Trigueiro Pereira
	Publicação em 28/01/2020

17. Apesar de regularmente citado, o Sr. Roberto Maia Cavalcanti deixou transcorrer in albis o prazo regimental de 15 dias que lhe foi concedido para apresentar alegações de defesa e razões de justificativa e/ou efetuar o recolhimento do débito, motivo pelo qual se impõe o reconhecimento da revelia de que trata o art. 12, § 3º, da Lei 8.443/1992. Deve ser ressaltado que a forma de contagem de prazos instituída pelo vigente Código de Processo Civil (lei 13.105/2015) , em dias úteis, é inaplicável à processualística de controle externo (Acórdão 2224/2018-TCU-Plenário-Rel. Min. Marcos Bemquerer) , que segue sendo regida pela Resolução TCU 170/2004 nesse particular.
18. Foram esgotadas as possibilidades de localização dos demais destinatários, a saber, a Fundação José Américo e o Sr. Eugênio Pacelli Trigueiro Pereira, mediante o uso de bases de dados corporativos à disposição do Tribunal (peças 19-21) . As tentativas efetuadas com o emprego dos endereços disponíveis restaram frustradas (peças 17-18 e 24-25) . 
19. Não restando alternativa à unidade técnica, foi efetuada citação editalícia dos referidos responsáveis (peças 26-27) . 
20. Sendo aplicável, em caráter subsidiário, a legislação processual civil vigente aos processos de controle externo do TCU, na forma do art. 298 de seu Regimento Interno, e inexistente detalhamento, na Resolução TCU 170/2004, sobre os requisitos de validade das notificações que compõem a fase externa da tomada de contas especial, deve-se analisar a situação já sob a égide do Código de Processo Civil vigente (Lei 13.105/2015) , eis que os fatos são posteriores a sua alongada vacatio legis, que teve termo final em 18/3/2016. O código, no capítulo referente à comunicação dos atos processuais, assim dispõe (grifamos) : 
'Art. 256.  A citação por edital será feita:
I - quando desconhecido ou incerto o citando;
II - quando ignorado, incerto ou inacessível o lugar em que se encontrar o citando;
III - nos casos expressos em lei.
§ 1o Considera-se inacessível, para efeito de citação por edital, o país que recusar o cumprimento de carta rogatória.
§ 2o No caso de ser inacessível o lugar em que se encontrar o réu, a notícia de sua citação será divulgada também pelo rádio, se na comarca houver emissora de radiodifusão.
§ 3o O réu será considerado em local ignorado ou incerto se infrutíferas as tentativas de sua localização, inclusive mediante requisição pelo juízo de informações sobre seu endereço nos cadastros de órgãos públicos ou de concessionárias de serviços públicos.'
21. Fredie Didier Jr. (in Curso de Direito Processual Civil, 19 Edição, 2016, Editora Juspodivm, vol. 1, p. 696) , leciona sobre o assunto: 
' (...) O local de citação é ignorado quando não se tem qualquer informação sobre o local onde se encontra o citando. O local de citação é incerto quando, embora se saiba em que território se possa encontrar o citando, não se tem o endereço. O local é inacessível quando, embora conhecido, não se possa lá realizar a citação, em razão de guerra, epidemia, calamidade pública, etc.' 
22. Prossegue, ainda, o doutrinador baiano ressaltando que, pelo novo regramento, ainda em suas palavras, 'a lei estabelece uma presunção legal absoluta de desconhecimento ou incerteza do local da citação' quando presentes os pressupostos do art. 256, § 3º da lei 13.105/2015.
23. A jurisprudência específica do TCU sobre o assunto ecoa tal entendimento, deixando inconteste que, atendidos os pressupostos próprios desta medida excepcional, quais sejam, a caracterização do destinatário como em local ignorado, incerto ou inacessível, é válida a citação ficta:  
'A citação por edital só pode ser aceita se o destinatário não for localizado nos seus endereços disponíveis nos autos, ainda que distintos daquele constante da base cadastral do CPF' (Acórdão 3022/2011-TCU-Segunda Câmara | Relator: AROLDO CEDRAZ) ; 
'Antes de promover a citação por edital, o TCU, para assegurar a ampla defesa, deve buscar ao máximo outros meios possíveis para localizar e citar o responsável, nos limites da razoabilidade, a exemplo das medidas previstas no art. 6.º, inciso II, da Resolução-TCU 170/2004, fazendo juntar aos autos documentação ou informação comprobatória dos diferentes meios experimentados que restaram frustrados, como também da impossibilidade em localizá-lo, demonstrando, quando for o caso, que ele está em lugar ignorado, incerto ou inacessível, procedimento que deve ser adotado mesmo quando for lançada pelos Correios a informação 'não procurado' no cartão de aviso de recebimento da comunicação processual remetida ao responsável' (Acórdão 4851/2017-TCU-Primeira Câmara | Relator: AUGUSTO SHERMAN) . 
'A não localização do responsável no endereço constante do Cadastro de Pessoas Físicas da Receita Federal (CPF) não é capaz de gerar, por si só, a presunção de que a pessoa se encontra em lugar desconhecido e incerto para justificar a notificação por edital em processo do TCU. Devem ser realizados outros procedimentos que permitam a conclusão de que foram efetuados significativos esforços para localizar o responsável, a exemplo de pesquisas junto a cadastros de órgãos públicos (ex. departamento de trânsito) ou concessionárias de serviços públicos (ex. empresas de telefonia e de fornecimento de energia elétrica) , ou mesmo pesquisas na internet, incluindo redes sociais' (Acórdão 1323/2016-TCU-Plenário - Rel. BENJAMIN ZYMLER) .  (Grifos nossos) 
13.4.	Consoante o trecho destacado, a unidade técnica considerou que haviam sido esgotadas as possibilidades de localização do recorrente, após duas tentativas de citação. A primeira foi promovida por meio do Ofício 6487/2019-TCU/Secex-TCE, de 7/8/2019 (peça 14) , que foi devolvido pelos Correios em razão de mudança (peça 18) . Na segunda tentativa, encaminhou-se o Ofício 10910/2019-TCU/Seproc, de 12/11/2019 (peça 23) , ao endereço Av. Gov. Argemiro de Figueiredo - nº 4824, aptº 503 - Jardim Oceania. Contudo, o citado expediente também foi devolvido por motivo de número inexistente (peça 25) . Em seguida, o recorrente foi citado via edital, conforme peça 27.
13.5.	Entretanto, verifica-se que, à peça 19 do presente processo, encontra-se Termo de Pesquisa de Endereço no qual consta como endereço do recorrente Av. Gov. Argemiro de Figueiredo, 4828 Apt 503-Jd Oceania. Assim, antes de promover a citação por edital, restava ainda ao TCU a possibilidade de citá-lo nesse outro endereço, que difere do utilizado na segunda tentativa de citação do recorrente apenas pelo número.
13.6.	Ressalte-se que, de acordo com os argumentos de Eugênio Paccelli Trigueiro Pereira no recurso em apreço, durante a fase interna da tomada de contas especial, foi devidamente notificado no endereço referido na peça 19, e, de fato, ao consultar a página 527 da peça 2, identifica-se o AR da Carta protocolo 000413, enviada ao citado endereço, com a assinatura do recebedor. 
13.7.	O recorrente também sustenta que responde a outras tomadas de contas especiais no âmbito do TCU, nas quais foi validamente citado e apresentou suas alegações de defesa, de modo que o Tribunal tinha outros meios de localizá-lo, não sendo válida a sua citação por edital nos presentes autos.
13.8.	Com efeito, pesquisando nas bases de processos desta Corte, constata-se que existem neste Tribunal 23 tomadas de contas especiais nas quais Eugênio Paccelli Trigueiro Pereira consta como responsável. Abaixo, apresentamos quadro que relaciona alguns desses processos, a título exemplificativo, e indica o expediente por meio do qual foi promovida a citação do responsável em cada processo, bem como o endereço no qual a citação ocorreu. 
	TC
	Citação
	Peças
	Endereço

	Processo 011.449/2018-7
	Ofício 6852/2020-TCU-Seproc
	50 e 51
	Rua Coronel Júlio de Souza Cousserior, 74, Apto. 102 - Miramar

	Processo 036.372/2018-8
	Edital 0041/2020-TCU/Seproc
	27 e 29
	-

	Processo 004.855/2018-3
	Ofício 43595/2020-TCU/Seproc
	46 e 53
	Rua Coronel Júlio de Souza Cousserior, 74, Apto. 102 - Miramar

	Processo 009.452/2016-8
	Ofício 1548/2017-TCU/SECEX-PB
	63 e 68
	Rua Coronel Júlio de Souza Cousserior, 74, Apto. 102 - Miramar

	Processo 003.889/2016-5
	Ofício 1641/2017-TCU/SECEX-PB
	56 e 57
	Rua Coronel Júlio de Souza Cousserior, 74, Apto. 102 - Miramar

	Processo 013.722/2016-6
	Ofício 2093/2017-TCU/SECEX-PB
	53 e 58
	Rua Coronel Júlio de Souza Cousserior, 74, Apto. 102 - Miramar

	Processo 033.326/2015-0
	Ofício 2057/2017-TCU/Seproc
	55 e 59
	Rua Coronel Júlio de Souza Cousserior, 74, Apto. 102 - Miramar

	Processo 033.124/2015-9
	Ofício 2274/2017-TCU/SECEX-PB
	53 e 59
	Rua Coronel Júlio de Souza Cousserior, 74, Apto. 102 - Miramar

	Processo 029.349/2015-0
	Ofício 1609/2017-TCU/SECEX-PB
	75 e 81
	Rua Coronel Júlio de Souza Cousserior, 74, Apto. 102 - Miramar

	Processo 027.949/2014-1
	Ofício 0766/2017-TCU/SECEX-PB
	38 e 45
	Av Governador Argemiro Figueiredo, 4828 - Jardim Oceania

	Processo 027.828/2014-0
	Ofício 0080/2017-TCU/SECEX-PB
	19 e 26
	Rua José Tavares Benevides, 2013, Apt. 104 - JD Oceania

	Processo 028.241/2014-2
	Ofício 1547/2017-TCU/SECEX-PB
	64 e 71
	Rua Coronel Júlio de Souza Cousserior, 74, Apto. 102 - Miramar

13.9.	Constata-se que, com exceção dos TC's Processo 027.828/2014-0, Processo 027.949/2014-1, Processo 036.372/2018-8, nos demais processos referidos no quadro anterior, o responsável foi citado no endereço Rua Coronel Júlio de Souza Cousserior, 74, Apto. 102 - Miramar, não no endereço referido na peça 19 dos presentes autos.
13.10.	Conforme quadro anterior, Eugênio Paccelli Trigueiro Pereira só foi citado com sucesso, no mencionado endereço (Av Governador Argemiro Figueiredo, 4828 - Jardim Oceania) , no TC Processo 027.949/2014-1. 
13.11.	Neste TC Processo 036.372/2018-8, o responsável foi citado via edital, após duas tentativas fracassadas de citá-lo via ofício, a primeira no endereço Rua José Tavares Benevides, 2013, Apt. 104 - JD Oceania, e a segunda no endereço Av Governador Argemiro Figueiredo, 4824 - Jardim Oceania.
13.12.	Já no TC Processo 027.828/2014-0, restou bem sucedida a tentativa de citar Eugênio Paccelli Trigueiro Pereira no endereço Rua José Tavares Benevides, 2013, Apt. 104 - JD Oceania.
13.13.	Merece destaque também que, no TC Processo 033.326/2015-0, há informação do próprio responsável, de 19/8/2021 (peça 124) , prestada em resposta à diligência realizada em razão do fracasso das tentativas de notificá-lo nos endereços contidos no processo, segundo a qual o endereço atualizado de seu advogado é Avenida Argemiro de Figueiredo, nº 4828, bairro Jardim Oceania.
13.14.	Desse modo, embora a citação de Eugênio Paccelli Trigueiro Pereira, no endereço à peça 19, tenha ocorrido com êxito apenas em um dos processos verificados, vê-se que não foram esgotadas as possibilidades de citação do responsável no presente processo.
13.15.	Destarte, assiste razão ao recorrente quando alega que houve vício na sua citação e que, por conseguinte, devem ser declarados nulos todos os atos que se lhe seguiram, uma vez que o Tribunal tinha conhecimento de outros endereços no qual o recorrente poderia vir a ser devidamente citado via ofício, antes de ser efetuada a sua citação via edital.
CONCLUSÃO
14.	Em face da análise das razões recursais apresentadas, conclui-se que, seja considerando os critérios estabelecidos pelo Acórdão 1441/2016-TCU-Plenário (conforme os termos do Código Civil) , seja pelas medidas dispostas na Lei 9.873/1999, as pretensões punitiva e ressarcitória não prescreveram.
15.	Diante da inocorrência da prescrição da pretensão de ressarcimento bem como da multa, não há óbice ao julgamento imediato do processo. Ocorre, contudo, que a alegação de vício na citação apresentada pelo responsável se mostra procedente, pois havia nos autos informação de que ele poderia ser encontrado em endereço distinto (peça 19) , o que poderia ser confirmado por meio de pesquisa em outros processos do TCU nos quais a sua citação foi realizada. Nesse sentido, o presente recurso de reconsideração deve ser provido, tornando sem efeito o acórdão recorrido.
PROPOSTA DE ENCAMINHAMENTO
16.	Ante o exposto, submete-se à consideração superior a presente análise do recurso de reconsideração interposto por Eugênio Paccelli Trigueiro Pereira (peça 66) , contra o Acórdão 6320/2020-TCU-Primeira Câmara (peça 35) , propondo-se, com fundamento nos arts. 32, inciso I, e 33, da Lei 8.443/1992, c/c o art. 285 do Regimento Interno/TCU:
	a) conhecer do recurso interposto e, no mérito, conceder-lhe provimento, para anular o acórdão recorrido, em razão de vício na citação do responsável; e
	b) comunicar a deliberação que vier a ser proferida por esta Corte ao recorrente e aos demais responsáveis, à Procuradoria da República no Estado da Paraíba, à Finep e ao Ministério da Ciência, Tecnologia, Inovações e Comunicações. 
É o Relatório.

Fabio Vinicius Maia Trigueiro (OAB/PB 16.027).

Procurador Rodrigo Medeiros de Lima.

TOMADA DE CONTAS ESPECIAL. FINANCIADORA DE ESTUDOS E PROJETOS - FINEP. EXECUÇÃO DO PROJETO "REDE INTERDISCIPLINAR DE NANOCOMPÓSITOS". CONTAS IRREGULARES. DÉBITO. MULTA. RECURSO DE RECONSIDERAÇÃO. CONHECIMENTO. COMPROVAÇÃO DE VÍCIO NO PROCEDIMENTO DE CITAÇÃO DO ORA RECORRENTE. INOBSERVÂNCIA DOS PRINCÍPIOS DO CONTRADITÓRIO E DA AMPLA DEFESA. PROVIMENTO. ANULAÇÃO DA DECISÃO RECORRIDA APENAS EM RELAÇÃO AO APELANTE. DEVOLUÇÃO DO PROCESSO AO RELATOR A QUO. NOTIFICAÇÃO.

TOMADA DE CONTAS ESPECIAL (TCE)

Secretaria de Recursos (Serur).

Em apreciação, recurso de reconsideração interposto por Eugênio Paccelli Trigueiro Pereira (peça 66) contra o Acórdão 6320/2020-TCU-Primeira Câmara (peça 35) , que, entre outros, julgou suas contas irregulares, condenou-o solidariamente em débito e aplicou-lhe a multa prevista no art. 57 da Lei 8.443/1992 no valor de R$ 165.000,00.
Cuida o presente processo, em sua origem, de tomada de contas especial (TCE) instaurada pela Financiadora de Estudos e Projetos (Finep) em desfavor da Fundação José Américo (FJA) e de seus ex-dirigentes, Eugênio Pacelli Trigueiro Pereira, ora recorrente, e Roberto Maia Cavalcanti, em virtude da reprovação parcial da prestação de contas do Convênio 01.10.0526.00.
O ajuste em foco tinha por objeto a execução do projeto intitulado "Rede Interdisciplinar de Nanocompósitos" e contou com o repasse único de R$ 1.637.950,00, em 23/11/2010, recursos federais do Fundo Nacional de Desenvolvimento Científico e Tecnológico.
Uma vez citados, na fase processual anterior, os responsáveis se mantiveram silentes e, no mérito, suas contas foram rejeitadas em face da ocorrência das seguintes irregularidades: i) ausência de motivação suficiente para realização de contratações diretas, sem processo licitatório; ii) inexistência de documentação comprobatória de despesas, no valor total de R$ 1.094.622,15, o que resultou na condenação solidária em débito dos responsáveis nesse montante; e iii) ausência de atesto de recebimento em documentos fiscais ou recibos empregados na prestação de contas.
Após analisar as razões de apelo aduzidas pelo Sr. Eugênio Paccelli Trigueiro Pereira, a Secretaria de Recursos - Serur, em pareceres uniformes (peças 109 a 111) , pugna pelo conhecimento do recurso para, no mérito, sugerir a anulação do acórdão recorrido em razão de vício na citação do responsável, proposta que contou com a anuência do MPTCU em parecer à peça 112.
Manifesto minha concordância com os pareceres prévios, razão pela qual adoto os fundamentos neles aduzidos e transcritos no relatório precedente em minhas razões de decidir, sem prejuízo de trazer à tona as considerações a seguir.
Reitero teor do Despacho de peça 90 para conhecer do presente recurso de reconsideração em face da observância dos requisitos de admissão tratados nos arts. 32, inciso I, e 33 da Lei 8.443/1992, c/c o art. 285 do RITCU. 
Alega o recorrente, em preliminar, a ocorrência da prescrição das pretensões punitiva e ressarcitória, nos termos da recente jurisprudência do STF que aplica os ditames da Lei 9.873/1999 aos processos de controle externo.
A análise desenvolvida pela Serur, com a qual me alinho, deixa clara a inocorrência da prescrição das pretensões tanto punitiva - seja com base no Acórdão 1441/2016-TCU-Plenário, que se serve do prazo geral de dez anos previsto no Código Civil, seja com amparo na Lei 9.873/1999, que utiliza o prazo de cinco anos com a aplicação das hipóteses interruptivas do seu curso no tempo -, quanto ressarcitória, esta última, também arrimada na Lei 9.873/1999.
Em que pese concordar com a argumentação da unidade instrutiva, em respeito ao princípio da colegialidade, reforço minha posição de que os ressarcimentos de débitos buscados pelo TCU são imprescritíveis, nos termos da Súmula TCU 282, e que a prescrição da pretensão punitiva ainda se encontra regida pelo Acórdão 1441/2016-TCU-Plenário, até que esta Corte de Contas se pronuncie em definitivo acerca do tema, com base nos resultados apresentados pelo grupo técnico de trabalho conforme restou decidido no subitem 9.8 do Acórdão 459/2022-TCU-Plenário.
Aduz ainda o recorrente que sua citação editalícia para apresentação das alegações de defesa em relação às irregularidades a ele imputadas padece de vício, a comprometer a observância aos princípios do contraditório e da ampla defesa e a ensejar a anulação dos atos processuais posteriores, inclusive do acórdão condenatório. 
De fato, compulsando os autos, antes da citação por edital do Sr. Eugênio Paccelli Trigueiro Pereira (peça 27) , buscou-se esgotar as possibilidades de localização do responsável para fins de citação pessoal, ainda que de forma não exitosa. Para tanto, foram realizadas duas tentativas de citação nos endereços tidos, na ocasião, como disponíveis a esta Corte de Contas. 
A primeira, realizada mediante o Ofício 6.487/2019-TCU/SecexTCE (peça 14) , foi endereçada ao logradouro Rua Jose Tavares Benevides, 213 - Apto. 104 - Jardim Oceania, CEP 58.037745, João Pessoa - PB, cujo aviso de recebimento - AR (peça 18) apontou o motivo de mudança para fins de devolução da missiva ao remetente.  
A segunda, promovida pelo Ofício 10.910/2019-TCU/Seproc (peça 23) , foi enviada ao endereço Av. Gov. Argemiro de Figueiredo, nº 4824, apto. 503, Jardim Oceania, CEP 58037-030, João Pessoa - PB, também devolvido à origem, desta feita, motivado pela inexistência do número indicado, conforme AR à peça 25.
Ocorre que pesquisa nos sistemas corporativos do TCU, conforme Termo de Pesquisa de Endereço à peça 19, apontou a "Av. Gov. Argemiro de Figueiredo, 4828 Apt 503-Jd. Oceania, CEP 58037-030, João Pessoa/PB" como sendo o endereço do Sr. Eugênio Paccelli Trigueiro Pereira, indicando ter havido equívoco na designação do número da residência do responsável quando da realização da segunda tentativa de localizá-lo.
Levantamento realizado pela Serur nas bases de dados corporativas do TCU indicou a existência de 23 TCEs em que o Sr. Eugênio Paccelli Trigueiro Pereira figura como responsável. Após analisar as citações pessoais realizadas com sucesso em onze desses processos, em nove deles figura o endereço "Rua Coronel Júlio de Souza Cousserior, 74, Apto. 102 - Miramar". Em apenas um foi identificado o endereço que consta à peça 19.
Diante do exposto, não restam dúvidas de que o Tribunal ainda dispunha de outros endereços relativos ao responsável Sr. Eugênio Paccelli Trigueiro Pereira a ensejar a realização de tentativas adicionais de sua citação pessoal, antes de proceder ao chamamento editalício, em respeito à sua remansosa jurisprudência acerca do tema, a exemplo dos Acórdão 3022/2011-TCU-Segunda Câmara, 4.851/2017-TCU-1ª Câmara e 1.323/2016-TCU-Plenário.
A situação delineada aponta claro prejuízo à defesa do ora recorrente na fase processual anterior, motivo suficiente para justificar a anulação da decisão recorrida apenas em relação ao apelante, de sorte que a ele seja garantido o exercício do contraditório e da ampla defesa em relação aos indícios de irregularidades que lhe foram atribuídos.
Com essas considerações, pugno para que, no mérito, seja o presente recurso de reconsideração provido de sorte que Acórdão 6320/2020-TCU-Primeira Câmara seja anulado apenas em relação ao recorrente, com a devolução dos autos ao Relator a quo.
Ante o exposto, voto para que seja aprovada a minuta de Acórdão que ora submeto à consideração deste Colegiado.
TCU, Sala das Sessões, em 10 de maio de 2022.
Ministro VITAL DO RÊGO 
Relator